臺灣高等法院刑事判決　　　　　　　　　　　　　　九十年度上易字第三一０四號
　　上　訴　人
　　即　被　告　乙○○
　　　　　　　　甲○○
　　右　一　人
　　選任辯護人　巨克安
右上訴人等因違反入出國及移民法案件，不服臺灣桃園地方法院八十九年度易字第二
二九三號，中華民國九十年七月十七日第一審判決， (起訴案號：臺灣桃園地方法院
檢察署八十九年度偵字第一０六九七號），提起上訴，本院判決如左：
        主  文
上訴駁回。
        事  實
一、乙○○於民國六十八年間因業務過失致死案件，經臺灣高雄地方法院判處有期徒
    刑六月，緩刑四年確定 (不構成累犯) 。甲○○則於七十九年間因違反動產擔保
    交易法案件，經臺灣高雄地方法院判處拘役三十日，減為拘役十五日，緩刑二年
    確定。嗣於八十三年間因賭博罪，再經臺灣高雄地方法院判處有期徒刑六月，於
    八十三年八月二十九日易科罰金執行完畢。復於八十四年間因詐欺案件，經臺灣
    高雄地方法院判處罰金一萬元，於八十六年三月二十七日罰金繳清執行完畢 (不
    構成累犯)。
二、乙○○與甲○○利用經商時常往返兩岸之便，乃基於共同之犯意聯絡，為利用航
    空器運送非運送契約應載之人即大陸地區人民林宏坦（即ＬＩＮ  ＨＯＮＧ
    ＴＡＮ）前往美國洛杉磯，乃於八十九年七月二十五日，三人共同自大陸澳門搭
    乘復興航空ＧＥ三五二號班機，於同日下午三時許入境台灣省桃園縣境內中正國
    際機場後，乙○○先帶領林宏坦至中正機場南出境長廊之Ｂ三吸煙室等候，隨即
    自行辦理入境通關，並立即再至長榮航空公司辦理飛往美國洛杉磯之ＢＲ○一二
    班機出境，嗣即再通關進入南出境長廊，並以0000000000之行動電話
    ，與甲○○所使用之0000000000號行動電話聯絡，雙方約定於南出境
    長廊Ｂ三吸煙室等候，乙○○即將大陸人民林宏坦連同署名ＹＡＮ  ＴＩＥＮ
    ＫＵＡＮＧ名義之ＢＲ○一二班機登機證交給甲○○後，隨即搭乘前往日本之班
    機離境。甲○○待前開ＢＲ○一二班機起飛時間將至之時，即於南出境長廊Ｂ三
    吸煙室，將前開登機證交給林宏坦，並於同日下午六時七分許將林宏坦帶至Ｂ二
    候機室，見林宏坦進入候機門後，並於玻璃門後目視林宏坦確認其通關後始行離
    去。嗣林宏坦於將登機前，為內政部警政署航空警察局警員當場查獲，並於確認
    林宏坦為大陸地區人民後，隨即逮捕甲○○，並自二人身上起出ＹＡＮ  ＴＩＥ
    ＮＫＵＡＮＧ名義台北至洛杉磯ＢＲ○一二班機登機證一張、ＨＵＡＮＧ  ＭＩ
    ＮＧＣＨＩＨ名義台北至高雄中華航空公司ＣＩ○一九五號班機登機證一張及林
    宏坦所有之中華人民共和國護照。
二、案經內政部警政署航空警察局移送台灣桃園地方法院檢察署檢察官偵查起訴。
        理  由
一、被告乙○○經合法傳喚，無正當理由，未到庭陳述，其於原審審理時則矢口否認
    有何違反入出國及移民法犯行，辯稱：伊不認識林宏坦，且未託甲○○帶其登機
    ，又伊之機票及登機證係於中正機場遺失云云。另訊之被告甲○○固坦承被告乙○○請其帶大陸人民林宏坦至登機門登機，惟矢口否認有何違反入出國及移民法
    犯行，辯稱：伊係於等待轉機至高雄時，受乙○○之託，帶林宏坦至登機門登機
    ，伊平日即熱心助人，與乙○○有同鄉之誼，始答應幫忙，伊不認識林宏坦，未
    交付登機證予林宏坦。又伊於警局曾遭警員刑求，伊願意接受測謊，以證明所言
    屬實云云。惟查：
    (一)右開犯罪事實，業據證人即欲偷渡至美國洛杉磯之大陸人民林宏坦指述：有一
      大約四、五十歲之男子從大陸一路帶伊至台灣，該中年男子與伊下飛機後便帶
      伊至Ｂ３登機門前之吸煙室等候，並稱會有人前來接洽隨即離去，伊等了約兩
      個小時後，有一穿花格子襯衫之男子在吸煙室前交給伊一張登機證，兩人才一
      前一後走到Ｂ２登機門；伊共花費美金五萬元之代價等語稽詳（見偵查卷第八
      、九頁），並指認同時經警查獲之被告甲○○即為帶伊前往登機之男子無訛(
      見偵查卷第九頁反面、第十五頁) 。上情復據證人即當場查獲之內政部警政署
      航空警察局警員陳純峰、蔡明晃於偵查中結證稱：七月底，接獲民眾檢舉乙○○從事接運大陸偷渡客至美國之行為，警方即開始過濾，七月二十五日又發現
      乙○○已入境，又同時辦理出境手續，欲搭乘長榮航空公司之ＢＲ○一二班機
      前往美國洛杉磯，渠等到南方候機室並未看到乙○○，卻看到甲○○手上拿的
      是華航國內線登機證，原本應在北邊登機，卻出現在南邊登機室，形跡可疑，
      渠等約跟蹤二、三小時，其間甲○○一直在免稅商店那裡繞，以及打公共電話
      、入吸煙室吸煙，又渠等有看到甲○○將登機證塞給林宏坦，兩人有講一下話
      ，然後就一前一後走出吸煙室；當天林宏坦進入登機門前，甲○○一直站在樓
      上的玻璃門注視，直到林宏坦進入登機門等語屬實（見偵查卷第七十一頁）。
      又證人陳純峰、蔡明晃嗣於原審審理中復證稱：「（何時發現甲○○的？）約
      四點左右在Ｂ六長廊，之後都有掌握他的行蹤，從Ｂ六到Ｂ二吸菸室，只有他
      一人走來走去，有打電話、接電話、也有打公共電話，約在六點時，在吸菸室
      內才發現大陸人跟他交談」「（為何發覺甲○○可疑？）因為四點左右，本來
      要找乙○○，在免稅店前班機抵達螢幕發現甲○○在那邊看，可是他手上拿的
      是華航的登機證，依照我在機場工作十幾年經驗，他應該在Ａ側登機，所以我
      們就監控他」等語（見原審卷第四十三頁至第四十五頁）、及「是陳純峰收到
      線報，原本是要查乙○○，我們有監控甲○○，因為甲○○行為很奇怪，好像
      在等人，這期間有去買煙，我們去免稅店看他購買的資料，發現他是搭乘中華
      航空，是國內班機，應該要在北邊，結果他在南邊，而且我在吸煙室有看到甲○○進去二次，第一次沒有跟任何人交談，第二次進去，大陸人跟甲○○是坐
      對角，我有看到甲○○拿出登機證塞到林宏坦的手上拿的雜誌裡面，甲○○有
      跟他短暫交談，林宏坦很緊張，他就出去要登機，後來我看到甲○○跟林宏坦
      往登機處一前一後走，到達登機門時，甲○○有在玻璃門看林宏坦出關情形，
      他才離開」等語（見原審卷第一百六十一頁）。前開三名證人所證情節互核相
      符，其等之證言堪信為真。
    (二)被告甲○○雖辯稱：伊僅係受乙○○之託帶大陸人民林宏坦上飛機云云；被告
      乙○○於原審更完全否認上情。惟查：
      (1)被告甲○○初於警訊中辯稱：係原要搭乘華航班機返回高雄，因走錯路才會
        到達南側登機門附近等語（見偵查卷第五頁），核與伊嗣後於偵審所辯其出
        現於南側登機門係為協助大陸人士林宏坦登機前往美國洛杉磯之原因不符，
        被告甲○○警訊時所言迴避協助登機一節，顯有避重就輕之嫌。
      (2)被告甲○○與被告乙○○係同鄉關係，然被告二人於偵查及原審時均辯稱：
        之前不認識、未曾一起出國過等語（見偵查卷第三十三頁、原審卷第七十五
        頁）。惟被告二人有多次共同搭乘飛機入、出境之記錄：
        於八十九年五月十一日共同搭乘ＣＩ六二五號班機，自高雄機場出境；
        於同年五月二十日同時自高雄機場入境，被告乙○○搭乘ＳＱ九八三號，被
        告甲○○搭乘ＧＥ三五二號班機於同年七月一日共同搭乘ＣＩ六二五號班
        機，自高雄機場出境於同年七月二十五日共同搭乘ＧＥ三五二號班機，自
        中正機場入境（即本案查獲當次），此有被告二人出入境記錄、國人入出境
        端末查詢報表各一紙及復興航空運輸股份有限公司九十年五月九日（九十）
        復運字第０一八號函及所附旅客艙單一份在卷可按。渠等短期內同機之頻率
        甚高，實難謂為巧合。
      (3)又原審法院調取被告甲○○所使用之行動電話號碼0000000000號
        （申辦名義人為其妻鍾小筠），於八十九年七月二十五日之通聯記錄發現：
        號碼為「0000000000」之行動電話，曾於當日下午三時許飛機抵
        達中正機場後之十五時十三分四十六秒、十五時十四分十七秒、十五時五十
      一分零七秒，三次撥打被告甲○○上揭電話號碼聯絡，而被告甲○○亦於當
        日十五時四十五分零八秒，撥打上揭「0000000000」之行動電話
        聯絡，有各該通聯紀錄附卷可憑  (見原審卷第三十一頁)。因之原審法院乃
        函請遠傳電信股份有限公司查明結果，上揭「0000000000」之行
        動電話號碼申請人為楊森宏。雖證人楊森宏到庭否認稱：上揭號碼行動電話
        業於八十九年二、三月間在高雄市○○路某酒店遺失云云。然查，被告乙○○與證人楊森宏係四親等之堂兄弟關係，其證詞本難期公正。又上揭行動電
        話帳單寄送地址係「高雄縣美濃鎮○○街十五巷十一號」即係被告乙○○之
        老家等情，亦據被告乙○○自承無訛（見原審卷第一一四頁）。參以，證人
        楊森宏既稱所遺失者為摩托羅拉「掌中星鑽」行動電話，且在確知遺失地點
        之情形下，竟未報案，復未申請停止使用，其證言實屬可疑。綜上，證人楊
        森宏證述：未將上揭行動電話號碼交予被告乙○○使用云云，顯係迴護之詞
        ，不足採信。
      (4)再者，被告甲○○經警逮捕後，於其隨身攜帶之行李中起出名片數張，其中
        乙張載有「0000000000乙○○」之字跡，此有警員陳純峰、蔡明
        晃提出之名片影本一份在卷足憑（正本因另涉偵查中之他案，另存於他卷）
        ，而被告甲○○嗣於本院審理中另提出上載有「0000000000乙○○」之紙條一張存卷可參 (見原審卷第一一七、第一一八頁) 。姑不論上開
        字跡是否被告乙○○所親自書寫，上開「0000000000」之行動電
        話號碼確屬被告乙○○所使用，則堪認定。據此更足以認定被告二人於自澳
        門返抵中正機場後，確曾多次聯絡交涉，並約定時間地點託付大陸人民林宏
        坦並交付登機證，以資協助其搭機偷渡前往美國無訛。
    (三)被告乙○○於原審雖辯稱：伊之機票、登機證因遺失而遭他人利用云云。惟查
      ：
      (1)按機票、登機證均屬搭乘飛機之重要證件，被告乙○○竟稱：伊之登機證係
        至接受法院傳票時才發現遺失等語（見原審卷第七十五頁），復未辦理任何
        掛失補發事宜，核與常情不符。
      (2)被告乙○○於原審時亦辯稱：伊原本預計前往美國，協助其經營汽車旅館之
        表姊承作水電工程，預計停留十餘天，且已購買來回機票，並於從澳門返抵
        中正機場時即先行辦理前往美國機位之劃位，卻又稱：因於機場打電話聯絡
        其表姊，未聯絡到，遂臨時轉往日本云云（見原審卷第七十八頁）。按被告
        乙○○確於八十九年七月間，同時委請金箭旅行社，辦理前往日本、美國之
        簽證手續，此有該旅行社九十年四月二十四日函一份附卷可稽。是其事先辦
        妥日本簽證，有關搭機前往日本一事，早在其預定計畫之內，斷非臨時轉往
        。又被告既預計停留十餘天以進行水電工程，並事先辦理簽證事宜，衡情已
        聯絡完畢，並有特定工作計畫，豈可能僅因於機場中未能聯絡到其表姊，即
        臨時變卦？參以，被告乙○○自稱：「我一入境中正機場，就拿美國機票去
        劃位，後來快四點左右，我才又拿日本機票去劃位」等語（見原審卷第七十
        四頁），其既然已經辦理完前往美國之劃位事宜，竟又一瞬間反悔前往日本
        ，實亦匪夷所思。綜上，被告乙○○上開所辯，顯係卸責之詞，不足採信。
    (四)被告甲○○雖於原審辯稱：伊於警訊中所述係遭刑求，非出於自由意志云云。
      惟查，上情業據證人即當場查獲之警員陳純峰、蔡明晃否認在卷，證稱：「絕
      對沒有刑求，因為我們抓到他時，沒有馬上扣他的行動電話，所以我們到達辦
      公室時，他的親友都已到達那裡了，不可能刑求。」等語（見原審卷第一百六
      十二頁）。復查，被告所言「刑求」係指：「他在中正機場Ｂ二吸煙室前面逮
      捕我時，就揍我」 (見原審卷第一百六十二頁) 。然查，上開逮捕地點係在中
      正機場南出境長廊約Ｂ四登機門附近，屬公開場所，旅客甚多，實難想像有何
      刑求可能。復稽之被告既稱當時係警員逮捕之時，則警員縱有使用強制力，只
      要未逾必要範圍，本係法之所許。況且，被告甲○○於檢察官初訊及檢察官向
      原審法院聲請羈押，原審法院為是否羈押之訊問時，均未向檢察官、法官表示
      曾遭刑求 (見八十九年聲羈字第二八四號案卷) ，其經原審法院裁定羈押後，
      雖曾於桃園看守所自述遭刑求，然於上開該所健康檢查表、收容人內外傷記錄
      表均未記載被告甲○○受有如何之傷，而核諸當時所攝照片亦無異樣，此有該
      所八十九年十一月九日桃所澄衛字第００七二五號函及所附資料附卷可稽。再
      參以，被告甲○○於警訊中之供述，與其嗣後於偵審中所辯各節，基本說詞均
      屬相同，並無何重大差異，被告甲○○甚且一度供承「在航警局所言均屬實在
      」 (見原審卷第七十七頁) ，堪認被告甲○○所辯曾遭刑求云云，係屬卸責之
      詞，洵無可採。
    (五)被告甲○○雖於本院調查時，聲請調閱證人林宏坦之訊問錄音帶以明是否證人
      林宏坦確曾表示係其交付登機證一節。按刑事訴訟法第一百條之二雖有準用同
      法第一百條之一第一項之規定，即司法警察詢問犯罪嫌疑人，除有急迫情況且
      經記明筆錄者外，應全程連續錄音；必要時，並應全程連續錄影。然考其立法
      目的，在於建立詢問筆錄之公信力，並擔保詢問程序之合法正當；亦即在於擔
      保犯罪嫌疑人對於詢問之陳述，係出於自由意思及筆錄所載內容與其陳述相符
      。故司法警察詢問犯罪嫌疑人如違背前開規定，其所取得之供述筆錄，究竟有
      無證據能力，即應審酌司法警察違背該法定程序之主觀意圖、客觀情節、侵害
      犯罪嫌疑人權益之輕重、對於犯罪嫌疑人在訴訟上防禦不利益之程度，以及該
      犯罪所生之危害，暨排除使用該證據對於抑制違法蒐證之效果及司法警察如依
      法定程序有無發現該證據之必然性等情形，本於人權保障及社會安全之均衡維
      護，審酌具體情節認定之。本件警員陳純峰及蔡明晃查獲本案之經過已如前述
      ，其等並未違反犯罪嫌疑人之自由意願而製作警訊筆錄，而有關證人林宏坦所
      證被告甲○○交付其登機證一節，被告林宏坦於原審調查時亦稱：「在吃麵的
      時候，楊把林的登機證拿給我看，後來再交給我的，也是吃麵的時候。」；「
      登機證是林跟我從四點到六點間把登機證拿來拿去，有二次。」；「我是直接
      拿給林宏坦，當時他在看雜誌」 (見原審卷第十一頁正面、第四十五頁、第一
      六四頁) ，是有關被告甲○○交付登記證予證人林宏坦一節已堪信為真，證人
      林宏坦對於承辦警員詢問之陳述，係出於自由意志且筆錄所載內容與其陳述亦
      屬相符。本案承辦警員陳純峰雖於製作證人林宏坦之警訊筆錄時疏未錄音，然
      斟酌刑事訴訟法第一百條之一第一項、第一百條之二之立法意旨，並參以本案
      司法警察違背全程錄音規定之全部情節及本件犯罪涉及人蛇集團非法轉運他人
      出入國境，對於我國國際聲譽、外交拓展及國內治安之維護有重大影響，本院
      斟酌前開各節認證人林宏坦之警訊筆錄雖未錄音，但仍得採為證據而有證據能
      力。
    (六)證人丙○○於本院調查時雖證稱被告乙○○，告訴伊如要回臺灣，叫伊帶大陸
      人上飛機，當時伊覺得怪怪的，伊曾聽台商們商量此事等語 (見本院九十年十
      二月二十日訊問筆錄) ，證人丙○○前開證言，正足以證明被告乙○○係利用
      台商往返兩岸之便，而共謀在機場以交付證件利用航空器運送非運送契約應載
      之人至他國，證人丙○○雖未答應配合，但其證言尚無法推得被告甲○○未參
      與其事，其證言自無法為被告有利之認定。
    (七)此外，復有監視錄影帶翻拍之相片二張、內政部警政署航空警察局八十九年十
      月五日（八九）航警刑字第二三一三六號函及所附相關位置圖及轉機旅客流程
      圖各一份、扣案之台北至洛杉磯ＢＲ○一二班機登機證一張可資為證，是被告
      二人以交付登機證方式，利用航空器運送非運送契約應載之人至他國之犯行堪
      予認定，應予依法論科。
    (八)被告甲○○聲請為測謊鑑定，惟測謊之鑑驗，係就受測人對相關事項之詢答，
      對應其神經、呼吸、心跳等反應而判斷，其鑑驗結果因受測人之生理、心理狀
      態、測謊資料、測謊儀器、施測人員之專業而受影響，測謊結果之正確性及可
      信性，每受質疑，仍待法官於個案中審慎斟酌取捨，本件被告甲○○之犯行明
      確，已如前述，本院認無測謊之必要，附此敘明。
二、核被告乙○○、甲○○二人所為，均係犯入出國及移民法第五十三條第二項、第
    一項之在機場以交付證件利用航空器運送非運送契約應載之人至他國未遂罪。被
    告二人間，就上開犯行，互有犯意聯絡及行為分擔，均為共同正犯。又被告二人
    雖業已著手將登機證交給大陸人民林宏坦辦理入關手續，惟林宏坦於登機前即被
    查獲，尚未生利用航空器運送非運送契約應載之人至他國之結果，屬於未遂犯，
    應依刑法第二十六條前段之規定，減輕其刑。原審適用入出國及移民法第五十三
    條第二項、第一項，刑法第二十八條、第二十六條前段規定，審酌被告二人貪圖
    暴利，甘淪為人蛇集團一員，採分工方式，交付所取得登機證，協助非運送契約
    所載之大陸人士前往美國，助長偷渡歪風，紊亂國際間管制入出境秩序，影響國
    際聲譽甚鉅，本案中獲取暴利約五萬元美金（約新台幣一百六十萬元），又國內
    人蛇集團猖獗，每年均可查獲約二百餘人，惟因有暴利可圖，手法日新月異，查
    緝更加困難，應予嚴懲，俾資壓制其氣焰，並遏阻此等暴利犯行，此外並兼衡被
    告乙○○居於主導地位，且被告乙○○矢口否認犯行、犯後態度惡劣、毫無悔意
    等一切情狀，量處被告乙○○有期徒刑二年，併科罰金新臺幣五十萬元暨就罰金
    諭知易刑之折算標準；被告甲○○有期徒刑一年八月，併科罰金罰金新臺幣五十
    萬元暨就罰金諭知易刑之折算標準 (原審漏引現行法規所定貨幣單位折算新台幣
    條例第二條，應予補正) 。並認扣案之長榮航空公司八十九年七月二十五日、編
    號ＢＲ○一二班機、台北飛洛杉磯、ＹＡＮＴＩＥＮＫＵＡＮＧ名義之登機證一
    張（附於同上偵卷第十八頁），業經被告乙○○交由被告甲○○再轉交大陸人民
    林宏坦持用，已非屬被告所有之物，爰不為沒收之諭知。經核認事用法均無違誤
    ，量刑亦屬妥適，上訴意旨仍執前詞，指摘原判決不當，為無理由，應予駁回。
三、被告乙○○經合法傳喚，無正當理由不到庭，爰不待其陳述逕行判決。
據上論斷，應依刑事訴訟法第三百六十八條、第三百七十一條，判決如主文。
本案經檢察官覃正祥到庭執行職務。
中      華      民      國      九十一      年     二     月     七     日
                              臺灣高等法院刑事第一庭
                                  審判長法  官  李  相  助
                                        法  官  蔡  光  治
                                        法  官  蘇  素  娥
右正本證明與原本無異。
不得上訴。
                                        書記官  葉  國  乾
中      華      民      國      九十一      年     二     月     七     日
附錄：本案論罪科刑法條全文
入出國及移民法第五十三條
在機場港口以交換、交付證件或其他非法方法、利用航空器、船舶或其他運輸工具運
送非運送契約應載之人至他國者，處三年以下有期徒刑、拘役或科或併科新台幣一百
萬元以下罰金。
前項之未遂犯罰之。
